臺灣臺北地方法院民事裁定　　　　　 100年度消債聲字第23號
聲請人即債務人　施博允
代　　理　　人　張金盛律師
上列當事人因消費者債務清理事件聲請免責，本院裁定如下：
    主    文
債務人施博允不免責。
    理    由
一、按法院為不免責或撤銷免責之裁定確定後，債務人繼續清償
    債務，而各普通債權人受償額均達其債權額之百分之二十以
    上者，法院得依債務人之聲請裁定免責，消費者債務清理條
    例第一百四十二條定有明文。其立法理由略為「為鼓勵債務
    人努力清償債務以獲得免責，法院為不免責之裁定或撤銷免
    責之裁定確定後，債務人如能繼續清償債務，使各普通債權
    人受償額均達其債權額之百分之二十以上者，各債權人之債
    權應已獲相當程度之保障，自宜賦予其重建經濟之機會，爰
    設本條，明定法院得依債務人之聲請，為免責之裁定。惟法
    院為裁定時，仍應斟酌債務人不免責事由之情節、債權人受
    償情形及其他一切情狀，而為准駁，並非當然予債務人免責
    」，準此，債務人在聲請更生或清算後，經裁定不免責確定
    後，債務人繼續清償債務，而各普通債權人受償額均達其債
    權額之百分之二十以上時，債務人雖得聲請裁定免責，惟法
    院是否裁定免責，仍必須審酌其先前經裁定不免責事由、各
    債權人受償情形及其他一切情狀，予以判斷。
二、本件聲請意旨略以：其前經鈞院九十八年度消債清字第八二
    號裁定自民國九十八年九月二十八日下午四時起開始清算程
    序，並同時終止清算程序，嗣其聲請免責，經鈞院九十九年
    度消債聲字第十一號以其有消費者債務清理條例第一百三十
    四條第四款事由而為不免責裁定。茲因其於不免責裁定確定
    後，仍繼續清償債務，使各普通債權人受償額均達其債權額
    之百分之二十以上，爰依消費者債務清理條例第依百四十二
    條規定聲請免責等語。
三、經查：
（一）聲請人對債權人第一商業銀行股份有限公司（下稱第一
      商銀）負有新臺幣（下同）十六萬三千一百六十元之債務
      、債權人大眾商業銀行股份有限公司（下稱大眾商銀）
      負有十一萬三千五百元之債務、債權人荷商荷蘭銀行股
      份有限公司（下稱荷蘭銀行）負有六十二萬八千二百二十
      一元之債務、債權人聯邦商業銀行股份有限公司（下稱
      聯邦商銀）負有十五萬二千八百四十六元之債務、合作
      金庫商業銀行股份有限公司（下稱合作金庫）負有十三萬
      八千七百四十二元之債務、美商花旗銀行股份有限公司
      （下稱花旗銀行）負有四十二萬八千一百三十三元之債務
      ，有本院九十八年二月十七日九十八年度執消債更字第十
      一號消費者債務清理事件債權表在卷可稽。準此，本件聲
      請人清償債務，使上開各債權人受償額均達其債權額之百
      分之二十以上時，方得依消費者債務清理條例第一百四十
      二條之規定聲請免責。聲請人固主張其分別於附表所示之
      時間向各普通債權人清償如附表所示金額，使各債權人受
      償額均達其債權額之百分之二十以上，惟其中聯邦商銀部
      分債權總額為十五萬二千八百四十六元，債權額之百分之
      二十為三萬零五百六十九元，然聲請人清償聯邦商銀之數
      額低於前揭數額，其聲請免責，於法已有未合。
（二）參諸聲請人聲請消費者債務清理事件，因其有不能清償債
      務之情事，前經本院以九十八年度消債清字第八二號裁定
      開始清算程序，並因聲請人之財產不敷清償清算費用，同
      時裁定終止清算程序確定在案，普通債權人於此清算程序
      中並未獲分文分配，而聲請人債務總額達一百三十九萬九
      千六百五十七元，且由債權人所提供之聲請人消費明細可
      知，聲請人負債之原因多係以信用卡為非生活必需之消費
      如餘額代償、百貨服飾購物（新光三越百貨股份有限公司
      ）、珠寶手錶（金順利金銀珠寶股份有限公司、九十五年
      七月十四日金純煌銀樓有限公司八萬一千九百元）及特定
      商家（九十五年四月二十七日、八月四日階梯股份有限公
      司十九萬六千五百四十元、七千一百元）之高額奢侈性消
      費等，且每次消費金額達數千元至數萬元不等，合計達二
      十八萬七千五百三十元，而聲請人九十五年全年所得為二
      十五萬四千六百五十九元，亦即聲請人於五個月期間內非
      必要之珠寶、服飾、文具書籍支出數額較其一年全年所得
      為高，抗告人係因浪費致負擔過重之債務，而生開始清算
      之原因，堪以認定。
（三）本件聲請人係因浪費致負擔過重之債務，而生開始清算之
      原因，債權人花旗銀行亦具狀表示不同意聲請人免責，揆
      諸首揭法條，法院應為不免責之裁定。
中    華    民    國   100    年    12    月    29    日
                    民事第八庭  法  官  洪文慧
以上正本係照原本作成。
如對本裁定抗告須於裁定送達後十日內向本院提出抗告狀，並繳
納抗告費新臺幣一千元。
中    華    民    國   100    年    12    月    29    日
                                書記官  林佳慧
附表：（單位：新臺幣╱元）
┌────┬────┬───────┬────┐
│債權人  │債權總額│   清償日期   │清償金額│
├────┼────┼───────┼────┤
│        │        │ 99年05月31日 │  16,323│
│第一商銀│ 163,160├───────┼────┤
│        │        │100年05月24日 │  16,316│
├────┼────┼───────┼────┤
│        │        │ 99年05月31日 │  11,350│
│大眾商銀│ 113,500├───────┼────┤
│        │        │100年05月24日 │  11,350│
├────┼────┼───────┼────┤
│        │        │ 99年05月31日 │  62,822│
│荷蘭銀行│ 628,221├───────┼────┤
│        │        │ 99年05月31日 │  62,822│
├────┼────┼───────┼────┤
│        │        │ 99年05月31日 │  15,284│
│聯邦商銀│ 152,846├───────┼────┤
│        │        │100年05月24日 │  15,284│
├────┼────┼───────┼────┤
│        │        │ 99年05月31日 │  13,874│
│        │        ├───────┼────┤
│合作金庫│ 138,742│ 99年08月16日 │   7,533│
│        │        ├───────┼────┤
│        │        │ 99年11月27日 │   9,166│
├────┼────┼───────┼────┤
│        │        │ 99年05月31日 │  42,808│
│        │        ├───────┼────┤
│        │        │ 99年08月16日 │  12,334│
│花旗銀行│ 428,133├───────┼────┤
│        │        │100年05月24日 │  30,479│
│        │        ├───────┼────┤
│        │        │100年06月18日 │      10│
└────┴────┴───────┴────┘